臺灣高等法院刑事判決
110年度上訴字第1235號
上  訴  人  
即  被  告  趙宥源



                 
　　　　　　　　
選任辯護人  李菁琪律師
            諶亦蕙律師
            蕭萬宏律師
上列上訴人即被告因毒品危害防制條例案件，不服臺灣新北地方
法院109年度訴字第709號，中華民國109年12月2日第一審判決（
起訴案號：臺灣新北地方檢察署109年度偵字第8326號），提起
上訴，本院判決如下：
    主  文
原判決撤銷。
趙宥源犯私運管制物品進口罪，處有期徒刑參月。又犯意圖供製
造毒品之用而栽種大麻罪，處有期徒刑壹年捌月。均緩刑肆年，
緩刑期間付保護管束，並應於本判決確定後貳年內向公庫支付新
臺幣貳拾萬元。
扣案如附表一、二所示之物，均沒收。
    事  實
一、趙宥源知悉大麻種子係行政院依據懲治走私條例第2條第3 
    項所公告「管制物品管制品項及管制方式」第1項第3款之管
    制進口物品，不得運輸及私運，亦係毒品危害防制條例第13
    條第2項、第14條第4項禁止運輸、持有之違禁物，不得非法
    持有，亦知大麻係毒品危害防制條例所列之第二級毒品，不
    得非法持有、製造，竟分別為下列犯行：
  ㈠基於意圖供栽種之用而運輸大麻種子及私運管制物品進口之
    犯意，於民國108年9月、12月間，使用其所有如附表一編號
    1 所示之行動電話連結網際網路後，接續於英國某網站（網
    址詳卷）向真實姓名年籍不詳之成年人以相當於新臺幣（下
    同）2,200元之比特幣購買大麻種子9顆（實際僅收到大麻種
    子4顆）、10顆（因前次寄達之大麻種子尚欠5顆，經賣家補
    寄，故實際收到15顆）後，該賣家即利用不知情之運送人員
    以郵寄方式，將上開大麻種子自英國私運進入我國，並由趙
    宥源於同年9月、12月間某日，均在其設於新北市○○區○○路0
    0巷0號4樓居處收受，以此方式走私大麻種子共19顆入境。
  ㈡趙宥源收受上開大麻種子後，另基於栽種大麻以供製造毒品
    之意圖，自108年9月下旬某日起至109年2月25日間，在其前
    揭居處房間內，依其在網際網路上習得之栽種大麻方法，種
    植培育大麻植株，至109年2月25日已成功培育其中2顆種子
    成長至植株階段。
二、嗣經警執行網路巡邏時，查得趙宥源之網路購物紀錄、上網
    歷程、用電資料表等證據，發覺趙宥源涉有種植大麻之犯行
    ，經聲請原審法院核發搜索票獲准後，持以於109年2月25日
    下午2時37分許，至趙宥源前揭居處執行搜索，扣得如附表
    一、二所示之物，經詢問趙宥源大麻種子之來源為何，趙宥
    源在有偵查犯罪權限之員警尚未發覺其走私上開大麻種子之
    犯行前，即當場主動向員警坦承係自國外購得前揭大麻種子
    而自首。
三、案經臺灣新北地方檢察署檢察官指揮新北市政府警察局刑事
    警察大隊偵查後起訴。
    理  由
壹、證據能力部分：
　　本案據以認定上訴人即被告趙宥源（下稱被告）犯罪事實之
    非供述證據（詳如下述），均查無違反法定程序取得之情形
    ，依刑事訴訟法第158條之4反面解釋，均有證據能力。
貳、實體部分：
一、上開犯罪事實，業據被告於警詢、偵訊、原審及本院準備程
    序、審理時均坦承不諱在卷（見偵查卷第17至22頁、第25至
    27頁、第63至65頁、原審卷第84頁、第114至115頁、本院卷
    第121至122頁、第257頁），並有原審法院核發之搜索票、
    新北市政府警察局刑事警察大隊搜索扣押筆錄、扣押物品目
    錄表、數位證物勘察報告、網頁擷圖、扣案物暨現場照片、
    本院110年4月20日院彥刑篤110上訴1235字第1109001795號
    函等證據資料在卷（見偵查卷第23頁、第29頁、第35至42頁
    、第51至54頁、第73至94頁、第103至105頁、第113至116頁
    ）可稽，且扣案之植株2株及種子13顆，經送請法務部調查
    局鑑驗，其中送驗植株2株之葉片外觀具大麻特徵，隨機抽
    樣其中1株檢驗結果，含第二級毒品大麻成分，另前揭種子1
    3顆之外觀均與大麻種子一致，經隨機抽樣其中4顆進行發芽
    檢驗，其中2顆具發芽能力，並均含有第二級毒品大麻成分
    等情，有法務部調查局濫用藥物實驗室109年4月28日調科壹
    字第10923006550號、109年5月6日調科壹字第10923007270
    號鑑定書在卷可憑（見偵查卷第123至125頁），核與被告前
    揭自白供述相符，堪認被告前揭任意性自白確與事實相符，
    足堪採認。從而，本案事證明確，被告上開犯行堪予認定，
    應予依法論科。
二、論罪：
  ㈠事實一㈠部分：
    按毒品危害防制條例第2條第2項第2款規定，第二級毒品係
    指罌粟、古柯、大麻、安非他命、配西汀、潘他唑新及該條
    例附表二所列之相類製品，並未包括「大麻種子」，是大麻
    種子固非屬毒品危害防制條例第2條第2項第2款所列之第二
    級毒品，惟依毒品危害防制條例第14條第4項規定，仍不得
    持有。又按大麻種子係行政院依懲治走私條例第2條第3項授
    權公告之「管制物品管制品項及管制方式」第1項第3款所列
    之管制進出口物品。而懲治走私條例第2條第1項所謂私運管
    制物品進口，係指由國外或自大陸地區私運管制物品進入臺
    灣地區，而輸入之既遂與未遂，又以是否已進入國界為標準
    ；另毒品危害防制條例所謂「運輸」，係指轉運輸送而言，
    亦即由一地轉運輸送至另一地，運輸之方法為海運、空運、
    陸運均非所問（最高法院82年度第3次刑事庭會議決議、司
    法院院解字第3541號、第3853號解釋意旨參照）。被告既係
    基於運輸大麻種子及私運管制物品進口之犯意，將前揭大麻
    種子自英國私運進入我國，其私運行為顯已既遂，是核被告
    此部分所為，係犯懲治走私條例第2條第1項之私運管制物品
    進口罪，及毒品危害防制條例第13條第2項之意圖供栽種之
    用而運輸大麻種子罪。被告意圖供栽種之用而運輸大麻種子
    後持有大麻種子之低度行為，為其運輸大麻種子之高度行為
    所吸收，不另論罪。被告利用不知情之運送人員為前揭犯行
    ，為間接正犯。又被告於108年9月、12月間，先後2次於英
    國某網站向真實姓名年籍不詳之成年人購買大麻種子，並將
    上開種子自英國運輸進入我國之犯行，時地密接，且其主觀
    目的均係在取得大麻種子後得種植大麻，依一般社會觀念，
    此2次運輸行為之獨立性薄弱，應視為數個舉動之接續執行
    ，合為包括之一行為予以評價，論以接續犯較為合理。又被
    告私運管制物品大麻種子進口來臺之犯行，係以一行為同時
    觸犯上開2罪名，為想像競合犯，應從一重論以私運管制物
    品進口罪。
  ㈡事實一㈡部分：
    按大麻之栽種，指將大麻種子置入栽植環境（如土壤）中栽
    培、養植，迄將整株大麻拔出於栽植環境之前，均屬栽種行
    為，故條文所指之栽種大麻，應係指栽種大麻植株之謂；至
    於製造大麻等毒品，係將長成（熟成）之大麻植株拔出栽種
    環境，使之成為具有特定功效之成品（最高法院98年度台上
    字第5663號判決意旨可參）。故所謂製造大麻毒品，指將大
    麻植株之花、葉等自大麻植株分離後，透過人工、天然力、
    機械等人為方法予以摘取、蒐集、清理後，再利用人為、天
    然力或機器設備等方法，以風乾、陰乾、曝曬或烘乾等方式
    ，使之乾燥而成為可供使用之大麻毒品。反之，若僅栽種大
    麻至成株之程度，尚未有任何人為加工之行為，此時應僅論
    以毒品危害防制條例第12條第2項之意圖供製造毒品而栽種
    大麻罪。又按毒品危害防制條例第12條第2項所謂意圖供製
    造毒品之用而栽種大麻，其所謂「栽種」，係指播種、插苗
    、移栽、施肥、灌溉、除草、收穫等一系列具體行為之總稱
    ，只要行為人參與其中一種活動，即屬栽種。至於栽種行為
    之既、未遂，應以栽種毒品有無出苗而定；換言之，只要行
    為人主觀上有供製造毒品之用之意圖，著手於大麻栽種而有
    出苗之行為，即屬既遂，無待乎大麻成長至可收成之程度，
    始謂既遂（最高法院101年度台上字第2631號、103年度台上
    字第4225號判決意旨參照）。本案被告係意圖供製造毒品之
    用而自行栽種大麻，並已著手於大麻栽種，嗣經警方查獲後
    ，將扣案之大麻植株2株送請法務部調查局鑑定結果，其葉
    片外觀具大麻特徵，隨機抽樣其中1株檢驗結果，含第二級
    毒品大麻成分，有法務部調查局濫用藥物實驗室109年4月28
    日調科壹字第10923006550號在卷可憑（見偵查卷第123頁）
    ，參照上開說明，堪認被告成功栽種出苗之大麻植株已達栽
    種大麻既遂之程度。是核被告此部分所為，係犯毒品危害防
    制條例第12條第2項之意圖供製造毒品之用而栽種大麻罪。
    被告於栽種大麻前持有大麻種子之低度行為，為其意圖供製
    造第二級毒品之用而栽種大麻之高度行為所吸收，不另論罪
    。
  ㈢又按懲治走私條例之私運管制物品罪，所保護之法益乃國家
    免於因管制物品不法進入國內，對社會安全造成破壞，而禁
    止栽種大麻、製造毒品所保護之法益，則係保障國人之生命
    、身體法益，各法規保護之法益並不相同，且被告一經私運
    大麻種子進口，即已成立私運管制物品進口罪，此與其嗣後
    另行栽種大麻之行為，時序上明顯有別，行為態樣亦不相同
    。是被告就所犯上開私運管制物品罪及意圖供製造毒品之用
    而栽種大麻罪，犯意各別，行為互殊，應予分論併罰；公訴
    意旨認前揭2罪應依刑法第55條規定，從一重論以毒品危害
    防制條例第12條第2項之意圖供製造毒品之用而栽種大麻罪
    ，容屬誤會。
  ㈣減刑說明：
  1.按對於未發覺之罪自首而受裁判者，得減輕其刑，刑法第62
    條前段定有明文。查被告在警方依其網路購物紀錄、上網歷
    程、用電資料表等資料，發覺被告應有種植大麻之犯嫌，經
    聲請原審法院核發搜索票而於109年2月25日至被告前揭居處
    搜索，當場扣得如附表一、二所示之大麻種子、大麻植株等
    物後，在員警尚未發覺其私運大麻種子進口之犯行前，即向
    當場詢問之員警坦承其係從國外購得前揭大麻種子而接受裁
    判，警方並因而從被告電腦內發現其從國外購買大麻種子之
    紀錄，有新北市政府警察局刑事警察大隊110年4月27日新北
    警刑科字第1104490511號函、本院110年9月6日公務電話紀
    錄在卷可憑（見本院卷第71至73頁、第105頁）。是關於被
    告私運大麻種子進口之犯行部分，符合自首之要件，爰依刑
    法第62條前段規定，減輕其刑。
　2.又按刑法第59條規定，犯罪之情狀顯可憫恕，認科以最低度
    刑仍嫌過重者，得酌量減輕其刑。又刑事審判旨在實現刑罰
    權之分配正義，故法院對有罪被告之科刑，應符合罪刑相當
    原則，使輕重得宜，罰當其罪，以契合社會之法律感情，此
    之所以刑法第57條明定科刑時應審酌一切情狀，尤應注意該
    條所列10款事項以為科刑輕重之標準，並於同法第59條賦予
    法院裁量權，如認犯罪之情狀可憫恕者，得酌量減輕其刑，
    俾使法院就個案之量刑，能斟酌至當。再按刑法第59條規定
    犯罪之情狀可憫恕者，得酌量減輕其刑，其所謂「犯罪之情
    狀」，與同法第57條規定科刑時應審酌之一切情狀，並非有
    截然不同之領域，於裁判上酌減其刑時，應就犯罪一切情狀
    （包括第57條所列舉之10款事項）予以全盤考量，審酌其犯
    罪有無可憫恕之事由（即有無特殊之原因與環境，在客觀上
    足以引起一般同情，以及宣告法定或處斷低度刑，是否猶嫌
    過重等等），以為判斷。另按刑法第59條之酌量減輕其刑，
    必須犯罪另有特殊之原因與環境等在客觀上足以引起一般同
    情，認為即予宣告法定低度刑期猶嫌過重者，始有其適用（
    最高法院97年度台上字第352號判決意旨參照）。查被告知
    悉大麻係毒品危害防制條例所列之第二級毒品，不得非法持
    有、製造，卻仍基於供製造毒品之用之意圖，以前揭方式栽
    種大麻，固應予非難，惟其供稱栽種大麻之目的係供自己食
    用（見原審卷第116頁），並非為販售或轉讓予他人施用，
    栽種地點係位於自己居處，實際栽種至植株階段之大麻僅2
    顆，數量非鉅，且未流入市面，未發生危害他人身體健康之
    情形，犯罪情節究與大量栽種大麻、目的係為製造毒品以供
    販賣或轉讓者之情節有別，對社會治安及國民健康之危害程
    度相對較小，犯後始終坦承犯行，已深知悔悟，態度尚佳，
    參酌被告並無前科，素行良好，有本院前案紀錄表在卷可稽
    ，而毒品危害防制條例第12條第2項意圖供製造毒品之用而
    栽種大麻罪，法定刑為5年以上有期徒刑，縱處以最低刑度
    ，相較於被告本案犯罪情節，仍有情輕法重之失衡情狀，爰
    就被告所犯意圖供製造毒品之用而栽種大麻之犯行，依刑法
    第59條規定，酌減其刑。
　3.再按毒品危害防制條例第12條第2項規定：「意圖供製造毒
    品之用，而栽種大麻者，處5年以上有期徒刑，得併科新臺
    幣500萬元以下罰金。」不論行為人犯罪情節之輕重，均以5
    年以上有期徒刑之重度自由刑相繩，對違法情節輕微、顯可
    憫恕之個案，法院縱適用刑法第59條規定酌減其刑，最低刑
    度仍達2年6月有期徒刑，無從具體考量行為人所應負責任之
    輕微，為易科罰金或緩刑之宣告，尚嫌情輕法重，致罪責與
    處罰不相當。上開規定對犯該罪而情節輕微者，未併為得減
    輕其刑或另為適當刑度之規定，於此範圍內，對人民受憲法
    第8條保障人身自由權所為之限制，與憲法罪刑相當原則不
    符，有違憲法第23條比例原則。相關機關應自本解釋公布之
    日（按即109年3月20日）起1年內，依本解釋意旨修正之；
    逾期未修正，其情節輕微者，法院得依本解釋意旨減輕其法
    定刑至二分之一（司法院釋字第790號解釋意旨參照）。如
    前所述，本件被告縱依刑法第59條規定酌減其刑，仍須量處
    2年6月以上有期徒刑，然被告上開犯罪態樣及情節誠屬輕微
    ，如量處有期徒刑2年6月仍有過苛之情形，且自前揭釋字第
    790號解釋公布迄今已逾1年，然毒品危害防制條例就此部分
    迄未修正，爰依上開解釋，就被告所犯意圖供製造毒品之用
    而栽種大麻罪，減輕其刑，並依法遞減之。
三、撤銷原判決之理由，及科刑、附條件緩刑之審酌事由：
　㈠原審以被告犯罪事證明確，其中關於事實欄一㈠所示犯行，係
    犯懲治走私條例第2條第1項之私運管制物品進口罪及毒品危
    害防制條例第13條第2項之意圖供栽種之用而運輸大麻種子
    罪，應依想像競合犯之規定，從一重論以私運管制物品進口
    罪；就事實欄一㈡所示犯行，係犯毒品危害防制條例第12條
    第2項之意圖供製造毒品之用而栽種大麻罪。所犯上開2罪應
    分論併罰，予以論罪科刑，固非無見。惟被告就前揭事實欄
    一㈠所示私運管制物品進口之犯行，在有偵查犯罪職權之員
    警發覺其犯行前，即先向員警自首而接受裁判，符合刑法第
    62條前段規定，應依該條規定，減輕其刑，原審就此部分漏
    未查明被告符合自首得減刑之要件，未依刑法第62條規定，
    就此部分減輕其刑，自有未當。另關於被告所為如事實欄一
    ㈡所示意圖供製造毒品之用而栽種大麻之犯行，除應依刑法
    第59條規定，酌減其刑外，並應依司法院大法官釋字第790
    號解釋意旨，再予減輕其刑，原審未及依上開解釋意旨，再
    予減輕其刑，致就此部分有罪責與處罰不相當之情形，亦有
    未恰。被告上訴指摘原審就其私運管制物品進口之犯行，未
    查明其符合自首得減輕其刑之要件，就其所犯意圖供製造毒
    品之用而栽種大麻之犯行，未援引司法院大法官釋字第790
    號解釋意旨，再予減輕其刑，量刑過重，為有理由，自應由
    本院予以撤銷改判。
  ㈡爰以行為人之責任為基礎，審酌被告明知大麻係列管毒品，
    具有高度成癮性，戕害國人身心健康，危害社會秩序，向為
    國法所厲禁，猶無視國家杜絕毒品犯罪之禁令，竟私運大麻
    種子進口，復意圖製造毒品供己施用而栽種大麻，法治觀念
    薄弱，行為偏差，本應嚴予非難，惟考量被告本案犯罪之動
    機、目的、手段、所造成之危害等犯罪情節、犯後始終坦承
    犯行、深表懊悔之態度，兼衡酌被告並無前科，素行尚佳，
    自陳智識程度為高中畢業，家庭經濟狀況小康，從事回收業
    ，與胞弟同住，毋需扶養他人，受有肺部摘除之長年病痛（
    見原審卷第115 頁、本院卷第237頁、第258頁）等一切情狀
    ，分別量處如主文第2項所示之刑，以示懲儆。 
  ㈢被告前未曾因故意犯罪受有期徒刑以上刑之宣告，有本院被
    告前案紀錄表可佐（見本院卷第263頁），經審酌其係一時
    失慮，致罹刑典，犯後坦承犯行，除深表懊悔外，並捐款予
    慈善機構（見本院卷第239至243頁），且係從事回收業而有
    正當職業，日後仍有可為，倘令其入監服刑，恐未及收教化
    之效，反先受與社會隔絕之害，經斟酌上情，本院認被告經
    本案刑罰宣告教訓後，當知所警惕，再犯可能性較低，因認
    所宣告之刑均以暫不執行為適當，爰均併予宣告緩刑4年，
    以勵自新（緩刑效力不及於沒收之宣告）。另審酌被告本案
    所為之潛在危險，為使其深切記取教訓，強化法治觀念，導
    正偏差行為，俾於緩刑期內能深知警惕，避免再度犯罪，有
    命其履行一定負擔以為暫不執行刑罰條件之必要。經審酌被
    告之智識程度、職業、資力、本案犯罪情節等情，依刑法第
    74條第2項第4款規定，命被告應於本判決確定後2年內向公
    庫支付20萬元，併依刑法第93條第1項第2款規定，諭知被告
    於緩刑期間付保護管束，以觀後效。若被告不履行上開負擔
    ，且情節重大，足認原宣告之緩刑難收其預期效果，而有執
    行刑罰之必要者，依刑法第75條之1第1項第4款規定，得撤
    銷其緩刑宣告，併此敘明。
四、沒收部分：
  ㈠按犯毒品危害防制條例第4條至第9條、第12條、第13條或第1
    4條第1項、第2項之罪者，其供犯罪所用之物，不問屬於犯
    罪行為人與否，均沒收之，毒品危害防制條例第19條第1項
    明定。又按違禁物，不問屬於犯罪行為人與否，沒收之；供
    犯罪所用、犯罪預備之物或犯罪所生之物，屬於犯罪行為人
    者，得沒收之，刑法第38條第1項、第2項亦有明定。復按大
    麻之幼苗或植株，縱含有第二級毒品大麻之成分，如未經加
    工製造成易於施用之製品，應僅屬製造第二級毒品大麻之原
    料而已，尚難認係第二級毒品（最高法院99年度台上字第20
    48號、102年度台上字第2465號判決意旨參照）。
  ㈡查扣案如附表一、附表二所示之物均為被告所有，其中如附
    表一編號1所示之行動電話，係供被告用以連接網際網路訂
    購大麻種子所用，業據被告於偵訊時供陳明確在卷（見偵查
    卷第64頁），屬供被告犯私運管制物品進口罪所用之物，應
    依刑法第38條第2項規定，宣告沒收，如附表一編號2所示之
    大麻種子13顆則係被告於英國某網站向真實姓名年籍不詳之
    成年人購買後，自英國私運進入我國之物，經隨機抽樣4顆
    進行發芽檢驗，發現其中2顆具有發芽能力，且檢出含有大
    麻成分，業如前述，是上開大麻種子13顆均屬違禁物，除經
    抽樣之大麻種子4顆已鑑驗用罄，無庸諭知沒收外，其餘9顆
    均應依刑法第38條第1項規定，宣告沒收。又被告私運取得
    以供栽種之用之大麻種子雖共有19顆，然經扣除附表一編號
    2所示大麻種子13顆、附表二編號1所示之植株2顆外，其餘
    大麻種子雖曾由被告種植出苗，但因氣味過重而經被告拔除
    ，此經被告於警詢、偵訊時供述在卷（見偵卷第20頁、第65
    頁），堪認均已遭被告丟棄滅失，自無從併予宣告沒收。又
    扣案如附表二編號1所示植株2株，雖非屬第二級毒品，然經
    鑑驗出大麻成分，業如前述，自屬違禁物，均應依刑法第38
    條第1項規定，宣告沒收。另扣案如附表二編號2至14所示之
    物，均係供被告栽種大麻所用之物，業據被告於偵訊時供承
    在卷（見偵查卷第64頁），均應依毒品危害防制條例第19條
    第1項規定，宣告沒收。另本件扣案之「電風扇（大）」1支
    【見偵查卷第41至42頁所附扣押物品目錄表編號13（即原審
    卷第31頁所附「扣押物品清單」編號12）所示】，依被告偵
    訊時之供述，雖為其所有，然僅係供其作為一般生活所用，
    與其本案犯行無關（見偵查卷第64頁），卷內亦無證據可認
    該扣案物與被告本案犯行有關，爰不予宣告沒收，附此敘明
    。
據上論斷，應依刑事訴訟法第369條第1項前段、第364條、第299
條第1項前段，懲治走私條例第2條第1項，毒品危害防制條例第1
3條第2項、第12條第2項、第19條第1項，刑法第11條、第55條、
第59條、第62條前段、第38條第1項、第2項前段、第74條第1項
第1款、第2項第4款、第93條第1項第2款，司法院釋字第790號解
釋，判決如主文。
本案經檢察官林書伃提起公訴，由檢察官王亞樵到庭執行職務。
中　　華　　民　　國　　110 　年　　11　　月　　4 　　日
                  刑事第十五庭  審判長法  官  陳芃宇
                                      法  官  曹馨方
                                      法  官  陳勇松
以上正本證明與原本無異。
如不服本判決，應於收受送達後20日內向本院提出上訴書狀，其
未敘述上訴之理由者並得於提起上訴後20日內向本院補提理由書
（均須按他造當事人之人數附繕本）「切勿逕送上級法院」。
                                      書記官  邱紹銓
中　　華　　民　　國　　110 　年　　11　　月　　4 　　日
附錄：本案論罪科刑法條全文 
懲治走私條例第2條
私運管制物品進口、出口者，處7年以下有期徒刑，得併科新臺
幣3百萬元以下罰金。
前項之未遂犯罰之。
第1項之管制物品，由行政院依下列各款規定公告其管制品項及
管制方式：
一、為防止犯罪必要，禁止易供或常供犯罪使用之特定器物進口
    、出口。
二、為維護金融秩序或交易安全必要，禁止偽造、變造之各種貨
    幣及有價證券進口、出口。
三、為維護國民健康必要，禁止、限制特定物品或來自特定地區
    之物品進口。
四、為維護國內農業產業發展必要，禁止、限制來自特定地區或
    一定數額以上之動植物及其產製品進口。
五、為遵守條約協定、履行國際義務必要，禁止、限制一定物品
    之進口、出口。

毒品危害防制條例第12條
意圖供製造毒品之用，而栽種罌粟或古柯者，處無期徒刑或7年
以上有期徒刑，得併科新臺幣7百萬元以下罰金。
意圖供製造毒品之用，而栽種大麻者，處5年以上有期徒刑，得
併科新臺幣5百萬元以下罰金。
前二項之未遂犯罰之。

毒品危害防制條例第13條
意圖供栽種之用，而運輸或販賣罌粟種子或古柯種子者，處5年
以下有期徒刑，得併科新臺幣50萬元以下罰金。
意圖供栽種之用，而運輸或販賣大麻種子者，處2年以下有期徒
刑，得併科新臺幣20萬元以下罰金。

附表一：
編號 扣案物及數量  備註 1 蘋果廠牌行動電話（含門號0000000000號SIM 卡1 張） 1支  2 大麻種子13顆（驗餘剩9顆） 原編號1：1瓶（2顆） 送驗種子13顆，其中隨機抽樣4顆進行發芽檢驗，發現其中2顆具發芽能力，業已鑑驗用罄。   原編號2：1瓶（3顆）    原編號3：1瓶（4顆）    原編號4：1瓶（4顆）  
　
附表二：
編號       扣案物名稱 單位/數量 1 大麻活植株 2株（毛重共計87公克） 2 岩棉 1包 3 水耕寶（肥料） 1包 4 益肥丹（肥料） 1包 5 液態肥料 4罐 6 肥料（粉狀） 2罐 7 大麻研磨器 1個 8 濕度計 1個 9 酸鹼檢測劑 1個 10 測光儀 1支 11 剪刀 1支 12 電風扇（小） 1臺 13 LED植物生長燈 2臺 14 定時器 2組